【裁判字號】    99,易,851
【裁判日期】    991118
【裁判案由】    傷害等
【裁判全文】
臺灣桃園地方法院刑事判決               99年度易字第851號
公  訴  人  臺灣桃園地方法院檢察署檢察官
被      告  李承助
            張發興
            冉光明
上列被告因傷害等案件，經檢察官提起公訴（99年度偵字第1080
9 號），本院判決如下：
    主  文
張發興共同傷害人之身體，處有期徒刑肆月，如易科罰金，以新
臺幣壹仟元折算壹日。被訴於民國九十九年一月十二日涉犯毀損
部分，無罪。
冉光明共同傷害人之身體，累犯，處有期徒刑肆月，如易科罰
金，以新臺幣壹仟元折算壹日。其餘被訴部分，無罪。
李承助無罪。
    事  實
一、冉光明前曾於民國92年間因殺人未遂案件，經臺灣高等法院
    以93年度上訴字第2063號判決判處有期徒刑5 年2 月確定，
    於93年10月15日入監執行，甫於98年2 月27日縮刑期滿執行
    完畢，猶不知悔改，復於99年1 月12日晚間6 時10分許，與
    張發興及真實年籍姓名不詳綽號「小周」之男子（下稱「小
    周」），因不滿位於桃園縣桃園市○○街79號之星鑽大樓（
    下稱星鑽大樓）管理委員會總幹事吳永祺不允許渠等居住在
    星鑽大樓地下室一樓，而前往星鑽大樓地下室二樓之機房內
    找吳永祺理論並發生口角爭執，張發興、冉光明與「小周」
    竟基於共同傷害之犯意聯絡，冉光明、「小周」即徒手、張
    發興亦持非其所有安全帽（未扣案），共同朝吳永祺頭部及
    身體毆打，吳永祺雖以手抵擋，仍不堪張發興、冉光明與「
    小周」以上開方式毆打，遂沿星鑽大樓樓梯由地下2 樓往上
    至1 樓且逃離至大樓外，張發興、冉光明及「小周」仍自後
    追趕，且分別由其中一人持長約110 公分之掃把木柄（未扣
    案），另2 人則徒手，共同接續朝吳永祺頭部、背部及腿部
    毆打，致吳永祺受有腦震盪、右手掌擦傷、挫傷、左手臂及
    右腿挫傷等傷害。
二、案經吳永祺訴由桃園縣政府警察局桃園分局報請臺灣桃園地
    方法院檢察署檢察官偵查起訴。
    理  由
壹、有罪部分（即被告張發興、冉光明被訴傷害部分）：
一、訊據被告張發興固坦承於上揭時、地毆打告訴人吳永祺之事
    實，惟矢口否認係與他人共同傷害，辯稱：係伊傷害吳永祺
    ，其他人並未在場云云；訊據被告冉光明矢口否認有何傷害
    犯行，辯稱：當天張發興毆打吳永祺時伊不在場，伊係其他
    時間去星鑽大樓找別人，去地下室二樓時未遇到張發興云云
    。經查：
  (一)告訴人吳永祺確受有腦震盪、右手掌擦傷、挫傷、左手臂及
    右腿挫傷等傷害，有財團法人天主教聖保祿修女會醫院診斷
    證明書1 紙在卷可稽（見偵查卷第34頁）。
  (二)就被告張發興、冉光明分別以上開方式傷害告訴人吳永祺之
    事實，業據證人即告訴人吳永祺於本院審理時證稱：99年1
    月12日晚上6 時許，在桃園市○○街79號星鑽大樓地下室二
    樓機房內，「小周」先動手打伊，接著張發興、冉光明亦有
    動手，張發興、冉光明及「小周」中，有一人拿安全帽，「
    小周」、冉光明則徒手毆打伊，他們是朝伊頭及身體各部分
    毆打，安全帽是管委會秘書放在機房內，三人中其中一人就
    隨手拿該安全帽打伊，因他們三人一起圍過來拉伊、打伊，
    伊看情況不對，就從地下二樓的機房往樓上衝，伊衝出一樓
    大門後，再衝往大樓對面的商店，「小周」、冉光明、張發
    興三人又追到對面的商店，拿木棍一直打，伊連求救機會都
    沒有，木棍係一支木頭的長棍，長度約110 公分左右，看起
    來係掃把木柄，當時是三個人其中一人拿木棍打，另外二人
    就亂打，伊無法認清楚係哪位被告拿木棍，當時情況雖混亂
    ，但地下二樓機房內有錄影畫面，看錄影畫面就可確定係「
    小周」、張發興、冉光明打人，腦震盪部份就是他們拿安全
    帽及徒手毆打時，在機房裡面打伊所造成的，左手掌擦挫傷
    係在毆打過程伊要去阻擋所造成，另右腿挫傷係到對面一樓
    被他們持木棍打傷，左臂挫傷則係在混亂中被毆打受傷，偵
    查卷第35頁的5 張監視器翻拍照片之拍攝位置編號一係在一
    樓電梯門口，當時可看出係「小周」及張發興準備要下電梯
    ，編號二係地下室二樓電梯門口，畫面中是張發興，他當時
    站在電梯門口，編號三係地下室二樓的電梯，畫面中冉光明
    站在電梯門口，編號五在機房內，畫面中可看出有小周、張
    發興、冉光明三人，而伊係被圍在中間那一個，照片上面可
    看出伊當時手被抓住，畫面中穿米色外套之男子即冉光明，
    伊很確定冉光明打伊，並非上前勸架等語（見本院卷第48
    頁至第50頁、第51頁背面）；證人邱素華於本院審理時證稱
    ：99年1 月12日晚間6 時許，伊在星鑽大樓地下室二樓機房
    內，伊係管理委員會秘書及助理，告訴人吳永祺遭毆打時伊
    也在場，當時機房除伊及告訴人吳永祺外，還有洪銘宗在場
    ，後來「小周」、張發興、冉光明進來機房，最先進來的是
    張發興、「小周」，冉光明最後進來，「小周」係監視錄影
    畫面頭戴帽子之男子，穿一件綠色的外套，當時「小周」、
    張發興、冉光明進到該機房內係因前晚他們三人皆住在地下
    一樓，地下一樓係渣打銀行所有，伊請洪銘宗告訴他們不可
    在裡面住，第二天即案發當天，他們還是沒有走，案發時，
    小周、張發興、冉光明進到機房內，吳永祺跟他們說這是辦
    公場所不能進來，雙方發生口角，就發生他們動手毆打吳永
    祺之情況，當時在機房內拿安全帽毆打吳永祺的是張發興，
    伊沒看到有人拿電話機打吳永祺，應係吳永祺當時被打，混
    亂中無法確定，而冉光明非上前勸架，而係一起打等語（見
    本院99年10月28日審判筆錄第52頁至第53頁），又經本院當
    庭勘驗卷附錄影檔案結果：「畫面時間18：35：39，告訴人
    吳永祺遭頭戴帽子之男子、身穿近似米色外套之男子及身穿
    綠色長褲之男子包圍在中，並於畫面時間18：36：05可見該
    頭戴帽子之男子有毆打告訴人之情形，另身穿近似米色外套
    之男子也有上前，並可見有拉扯之動作，其後即見告訴人看
    似遭毆打之混亂情形，地上並有安全帽從該拉扯處滾出」等
    情（見本院99年10月28日審判筆錄第51頁），則證人吳永祺
    、邱素華就被告張發興、冉光明及小周以上開方式毆打告訴
    人吳永祺等情均證述明確，並經具結以擔保其證詞之真實性
    及憑信性，且所述與本院上開勘驗結果互核一致，亦有卷附
    錄影畫面翻拍照片在卷可稽，另證人吳永祺所述遭毆打情形
    ，亦與卷附診斷證明書所載受傷情形相符。是證人吳永祺、
    邱素華上開證述，應屬事實，堪予採信。
  (四)至公訴人認在星鑽大樓地下室時，被告等亦有持棍棒毆打證
    人吳永祺云云，惟當時被告張發興、冉光明與「小周」固有
    共同毆打證人吳永祺之事實，惟被告冉光明、「小周」係徒
    手，而張發興係持安全帽，業據證人吳永祺、邱素華於本院
    審理時證述明確，且證人吳永祺亦證稱係其逃離至大樓外時
    ，方遭人持掃把木柄毆打，均如前述，另經本院當庭勘驗勘
    驗當天錄影檔案，亦未見被告等在上開地下室時即有持棍棒
    毆打證人吳永祺，故公訴人此部分認定，尚有未合。
  (五)雖被告張發興、冉光明以前詞置辯，惟查：
    1.查本件張發興、冉光明及「小周」係共同毆打吳永祺，業
      據證人吳永祺、邱素華證述綦詳，並經本院勘驗當天錄影
      檔案之勘驗結果相符，已如前述，被告張發興空言主張本
      件犯行僅係其一人所為，顯係迴護被告冉光明之詞，自非
      可採。
    2.被告冉光明雖辯稱：伊係在場勸架，並未打吳永祺云云，
      惟查，證人吳永祺證稱：錄影檔案中穿米色外套之男子即
      冉光明，伊確定冉光明非上前勸架，而係一起打，當天伊
      逃出星鑽大樓到對面大樓時，張發興、冉光明及「小周」
      都有追上去等語（見本院99年10月28日審判筆錄第51頁）
      ；證人邱素華亦證稱：冉光明不是去勸架，是一起打等語
      （見本院99年10月28日審判筆錄第53頁），故證人吳永祺
      、邱素華均明確證述被告冉光明係共同毆打證人吳永祺，
      且經本院上開勘驗勘驗當天錄影檔案之結果，被告冉光明
      之動手亦難認係一般勸架之舉動，故被告冉光明辯稱其係
      勸架云云，顯難採信。參諸被告冉光明於警詢中先稱：伊
      只是在現場剛好碰到張發興、「小周」，並在旁邊喝酒看
      張發興、「小周」打人，沒有加入云云（見偵查卷第27頁
      背面）；於檢察官訊問時則稱：伊當天沒有和張發興、李
      承助一起云云（見偵查卷第134 頁）；於本院準備程序時
      則稱：伊當天去星鑽大樓找人，沒遇到吳永祺、張發興，
      伊去地下室時，樓下只有一個員工，沒看到張發興云云（
      見本院99年10月13日準備程序筆錄第28頁）。則被告冉光
      明於警詢、檢察官訊問及本院準備程序所辯情節，顯與其
      於本院審理時所稱：伊當天在場，但僅係拉開吳永祺，沒
      有打他，伊係在勸架云云（見本院99年10月28日審判筆錄
      第51頁），被告冉光明就其本身親身經歷而當知之事項，
      前後所述迴然不同，且一再翻異其詞，更堪認其於本院審
      理時所辯勸架乙節，係因本院當庭勘驗勘驗當天錄影檔案
      後，被告冉光明見無法藉詞推諉不在場，情虛之下臨訟卸
      責之詞，毫不可採。
    3.綜上，被告張發興、冉光明等上開所辯，均不足採信。
  (六)本件事證明確，被告張發興、冉光明2 人犯行堪予認定，應
    依法論科。
二、核被告被告張發興、冉光明所為，均係犯刑法第277 條第1
    項之普通傷害罪。被告等於上揭時、地毆打告訴人吳永祺，
    因地點、時間均密接，且屬侵害同一被害人、同一法益，依
    社會通念，各舉動之獨立性極為薄弱，應論以接續犯。被告
    張發興、冉光明與「小周」就上開犯行間有犯意聯絡及行為
    分擔，均為共同正犯。被告冉光明前有如事實欄所載犯罪科
    刑及執行完畢之紀錄，有臺灣高等法院被告全國前案紀錄表
    1 份在卷可稽，其於有期徒刑執行完畢5 年以內，各故意再
    犯本件有期徒刑以上之罪，均為累犯，各應依刑法第47條第
    1 項加重其刑。爰審酌被告張發興、冉光明2 人下手傷人之
    犯罪動機、目的、犯罪之手段、對告訴人所造成之傷勢、未
    賠償告訴人，被告張發興自承其有傷害告訴人之犯行，然藉
    詞迴護共同被告冉光明，企圖掩飾真相，且被告張發興持安
    全帽毆打告訴人，亦係造成告訴人腦震盪傷勢之主因，被告
    冉光明則係以徒手拉扯、毆打告訴人，造成之危害程度雖較
    持安全帽所為之傷害輕微，惟其全然否認犯行等一切情狀，
    各量處如主文所示之刑，並諭知易科罰金折算標準，以示儆
    懲。至被告等持之毆打告訴人吳永祺之掃把木柄、安全帽，
    並未扣案，且被告等均否認為其等所有，復無證據證明為被
    告等所有，爰不宣告沒收。
貳、無罪部分（即被告張發興、冉光明、李承助被訴毀損部分及
    被告李承助被訴傷害部分）：
一、公訴意旨略以：
    (一)關於被告張發興、冉光明前揭經本院論罪科刑之傷害犯行
      ，被告李承助係與被告張發興、冉光明基於傷害之犯意聯
      絡，於告訴人吳永祺在星鑽大樓地下室內遭冉光明、張發
      興及「小周」毆打後，因不堪毆打跑至1 樓安全梯逃生口
      時，由被告李承助便堵住逃生口，並拉住告訴人吳永祺，
      讓被告冉光明、張發興及「小周」持木棍繼續毆打告訴人
      吳永祺，因認被告李承助亦係共同正犯，亦涉犯刑法第
      277條第1項普通傷害罪嫌。
   (二)被告冉光明、李承助、張發興及某真實姓名年籍不詳綽號
     「小周」之人，基於毀損之犯意聯絡，於99年1 月12日晚
     間6 時10分許，在星鑽大樓地下室內，被告冉光明、張發
     興及「小周」在地下室內，砸毀監控電腦主機及電話設備
     ，足生損害於告訴人吳永祺及星鑽大樓管理委員會，因認
     被告李承助、張發興、冉光明此部分涉犯刑法第354 條之
     毀損罪嫌云云。
二、按犯罪事實應依證據認定之，無證據不得認定犯罪事實；次
    按不能證明被告犯罪，應諭知無罪之判決，刑事訴訟法第15
    4 條第2 項、第301 條第1 項分別定有明文。又刑事訴訟法
    上所謂認定犯罪事實之證據，係指足以認定被告確有犯罪行
    為之積極證據而言，如未能發現有相當證據或證據不足以證
    明，自不能以推測或擬制之方法以為裁判基礎，而認定不利
    於被告之事實，需依積極證據，苟積極證據不足為不利被告
    之認定時，即應為有利於被告之認定，更不必有何有利之證
    據；所謂「積極證據足以為不利被告事實之認定」，係指據
    為訴訟上證明之全盤證據資料，在客觀上已達於通常一般之
    人均不致於有所懷疑、而得確信被告確曾犯罪之程度；若未
    達到此一程度，而有合理之懷疑存在時，即無從為有罪之確
    信。而訴訟上所得之全盤證據資料，固不以直接證據為限，
    間接證據亦應包含在內，惟採用間接證據時，必其所成立之
    證據，在直接關係上，雖僅足以證明他項事實，而由此他項
    事實，本於事理之作用足以證明待證事實者，方為合法，若
    憑空之推想，並非得採為證據資料之間接證據，最高法院29
    年上字第3105號、40年台上字第89號、30年上字第816 號及
    32年上字第67號、76年台上字第4986號判例均分別明揭斯旨
    ，足資參酌。
三、關於被告李承助被訴傷害部分：
    訊據被告李承助堅決否認有何公訴人所指上開犯行，辯稱：
    伊當時係在星鑽大樓一樓安全門出口處找棉被，吳永祺突然
    撞過來，伊不知道發生何事，伊未共同毆打告訴人吳永祺等
    語。公訴人認被告李承助涉有上開犯行，無非係以證人吳永
    祺之證述為主要論據。經查：
  (一)證人吳永祺於本院審理時證稱：伊逃到一樓逃生門，當時很
    混亂，伊不知道外面有人擋住，當時推開門後，伊已經沒有
    看到被告李承助在門後的動作，未看見李承助是否係故意壓
    住門，而當時李承助已站在伊推開門的門後，看到伊出來後
    李承助伸手要抓伊，伊不知道李承助為何要抓伊，但是伊可
    確定看出李承助當時伸手，因李承助未抓到伊，伊就往一樓
    外面衝，「小周」、張發興、冉光明三人追到就繼續打，李
    承助沒追過來等語（見本院99年10月28日審判筆錄第49頁、
    第50頁）。從上揭證詞可知，李承助雖站在星鑽大樓一樓逃
    生門後，然並未有積極追打告訴人吳永祺之動作，告訴人吳
    永祺亦未見到被告李承助有故意壓住門之動作，則若被告李
    承助有傷害告訴人吳永祺之犯意，衡情當與被告張發興、冉
    光明、「小周」共同追打告訴人吳永祺，然被告李承助並未
    為之，況告訴人吳永祺未看見被告李承助在門後有刻意壓住
    門口令告訴人吳永祺無法出入之情形，被告李承助於告訴人
    吳永祺逃出門外時，碰巧擋住告訴人吳永祺，亦有可能，則
    被告李承助辯稱：伊係在該處找棉被等物，尚非全然不可採
    信，而告訴人吳永祺推開門朝外奔逃時，縱被告李承助有伸
    手之情，然被告李承助伸手之可能性甚多，亦可能係要詢問
    告訴人吳永祺為何為撞擊等情，未必有傷害告訴人吳永祺之
    犯意，是被告李承助是否確有上開犯行，即非無疑。
四、關於被告李承助、張發興、冉光明被訴毀損部分：
    訊據被告李承助、張發興、冉光明堅決否認有何公訴人所指
    之毀損犯行，被告李承助辯稱：伊係在一樓樓梯口附近找棉
    被，未為毀損之犯行等語；被告張發興辯稱：伊從頭到尾皆
    未碰到電話等語；被告冉光明辯稱：伊只有在告訴人吳永祺
    旁邊，未毀損電話之物等語。公訴人認被告李承助、張發興
    、冉光明涉有上開犯行，無非係以告訴人吳永祺、證人邱素
    華之證述為主要論據。經查：
  (一)證人邱素華於本院審理時證稱：「小周」係監視錄影畫面中
    頭戴帽子之男子，他都穿一件綠色外套，伊沒看到有人拿電
    話機打吳永祺，伊看到的情況係小周將整個電話連同主機等
    線路拉起，電話主機就摔到地上壞掉。監視電腦主機部分亦
    一起拉下來，因整個線路捆在一起，小周拉線路時，連同電
    話主機跟電腦主機一起拉到地上壞掉等語（見本院99年10月
    28日審判筆錄第52頁背面至第53頁）。參以本院當庭勘驗卷
    附錄影檔案結果：「畫面時間18：34：58，頭戴帽子、身穿
    綠色夾克之男子，拉起電話並連同電話總機扯至地上」等情
    （見本院99年10月28日審判筆錄第51頁），從上揭證詞及勘
    驗筆錄可知，係頭戴帽子、身穿綠色夾克之「小周」拉起電
    話並連同電話總機扯至地上，然其他人並未觸及電話、電話
    總機或電腦主機，而依當時在「小周」拉扯電話並連同電話
    總機扯至地上時，被告張榮興、冉光明亦全然未配合共同拉
    扯該電話，則應係「小周」另單獨基於毀損之犯意而損壞電
    話及電話總機、電腦主機，若無其他證據，自難逕認被告李
    承助、張發興有共同毆打告訴人吳永祺，即推認其與「小周
    」就毀損部分亦有犯意聯絡及行為分擔。又被告李承助當時
    既未在現場，更難認其有毀損之犯意聯絡。
  (二)證人邱素華雖稱：在「小周」拉之前，張發興有去拿電話云
    云（見本院99年10月28日審判筆錄第52頁背面），惟查，本
    院勘驗錄影檔案之內容，包含被告張發興、冉光明及「小周
    」進入星鑽大樓地下室二樓機房內至被告張發興、冉光明及
    「小周」毆打告訴人吳永祺，致告訴人吳永祺逃離機房，被
    告張發興、冉光明及「小周」亦隨即追出之全部情形，然勘
    驗結果並未有被告張發興、冉光明、李承助觸碰電話之情形
    ，則衡諸當時情況突然，證人邱素華情緒亦相當緊張，即可
    能係因記憶錯誤而誤認，尚難以此遽認被告張發興有共同毀
    損之犯行。
五、按「刑事訴訟法第161 條已於91年2 月8 日修正公布，其第
    1 項規定：檢察官就被告犯罪事實，應負舉證責任，並指出
    證明之方法。因此，檢察官對於起訴之犯罪事實，應負提出
    證據及說服之實質舉證責任。倘其所提出之證據，不足為被
    告有罪之積極證明，或其指出證明之方法，無從說服法院以
    形成被告有罪之心證，基於無罪推定之原則，自應為被告無
    罪判決之諭知。」最高法院92年台上字第128 號判例意旨參
    照。本件公訴人所提上開證據並不足以證明所指被告李承助
    涉犯公訴人所指之普通傷害犯行，被告李承助、張發興、冉
    光明涉犯公訴人所指毀損犯行，且查無其他積極事證足資證
    明被告確有公訴人所指上開犯行。揆諸首揭說明，被告李承
    助、張發興、冉光明此部分犯行均屬不能證明，就上開部分
    均應為被告李承助、張發興、冉光明3 人無罪之諭知。
據上論斷，應依刑事訴訟法第299 條第1 項前段、第301 條第1
項，刑法第28條、第47條第1 項、第277 條第1 項、第41條第1
項前段，刑法施行法第1 條之1 第1 項、第2 項前段，判決如主
文。
本案經檢察官簡方毅到庭執行職務。
中    華    民    國    99    年    11    月    18    日
                  刑事第七庭審判長法  官  鄭吉雄
                                  法  官  蔡羽玄
                                  法  官  廣于霙
如不服本判決，應於判決送達後10日內向本院提出上訴狀（應附
繕本），其未敘述上訴理由者，應於上訴期間屆滿後20日內補提
理由書狀於本院，上訴於臺灣高等法院。
以上正本證明與原本無異。
                                  書記官  張尹嫚
中    華    民    國    99    年    11    月    18    日

司法院資訊處製作；財團法人民間司法改革基金會備份。
